【裁判字號】    99,抗,347
【裁判日期】    991231
【裁判案由】    訴訟救助
【裁判全文】
臺灣高等法院高雄分院民事裁定           99年度抗字第347號
抗  告  人  張尊忠
相  對  人  財團法人汽車交通事故特別補償基金
法定代理人  吳當傑
上列當事人間請求損害賠償事件，抗告人聲請訴訟救助，對於中
華民國99年10月21日臺灣屏東地方法院99年度救字第43號所為裁
定提起抗告，本院裁定如下：
    主  文
抗告駁回。
抗告訴訟費用由抗告人負擔。
    理  由
一、本件抗告意略以：伊子張台生因受傷，於99年並無打工收入
    ；又張台生名下雖有門牌號碼屏東縣屏東市○○街133-2 號
    房屋及同市○○段248 地號土地各1 筆（下合稱系爭房地）
    ，惟系爭房地係伊與張台生共居之唯一不動產，得不計入可
    處分之資產計算；再者，伊於98年度雖有台灣銀行屏東分行
    （下稱台銀屏東分行）利息收入新台幣（下同）33,258元，
    惟伊於該行之優惠存款前經法院扣押在案，該行已於98年12
    月14日將伊之優惠存款186,000 元解約，向相對人支付18,6
    38元，及抵銷伊對該行之透支本息167,362 元，故伊於台銀
    屏東分行之存款截至98年12月14日止已為0 元，該年度之利
    息收入33,258元亦已用以支出或抵銷上開債務。原裁定認伊
    尚有資力，係有誤會。爰求為廢棄原裁定，並准予訴訟救助
    等語。
二、按當事人無資力支出訴訟費用者，法院應依聲請，以裁定准
    予訴訟救助，但顯無勝訴之望者，不在此限。民事訴訟法第
    107 條第1 項定有明文。次按，無資力者得申請法律扶助；
    又經分會准予法律扶助之無資力者，其於訴訟程序中，向法
    院聲請訴訟救助時，應准予訴訟救助，但另有不符法律扶助
    事實之證明者，不在此限，此為法律扶助法第13條、第62條
    所明定。再者，本法所稱無資力者，係指符合社會救助法之
    低收入戶或其每月可處分之收入及可處分之資產低於一定標
    準者。前項所稱一定標準之認定辦法，由基金會定之，法律
    扶助法第3 條亦有明文。而財團法人法律扶助基金會受法律
    扶助者無資力認定標準（下稱法扶無資力認定標準）第2 條
    及第3 條第1 項第1 款至第3 款，復對該無資力者定有其資
    格認定之標準。是法律扶助法所稱之「無資力者」，乃為民
    事訴訟法第107 條第1 項前段「無資力支出訴訟費用者」之
    特別規定，法院對於經財團法人法律扶助基金會准予法律扶
    助之無資力者，聲請訴訟救助時，於審查是否有法律扶助法
    第62條但書規定「但另有不符法律扶助事實之證明」情形者
    ，自應以該法所定無資力者之資格認定標準為據。
三、經查：
  (一)按本法第3 條所稱每月可處分之收入及可處分之資產低於一
    定標準者，係指符合下列標準之一者：一申請人為單身戶，
    住所地於台灣省或其他地區之申請人，其每月可處分之收入
    未超過22,000元者。本款之申請人其可處分之資產須在500,
    000 元以下，且限於無本標準第6 條所列之應計算之家庭人
    口者。二申請人非單身戶，以住所地單身戶之標準，其應計
    算之家庭人口自第三人起，每增加1 人，則全家每月可處分
    之總收入即增加10,000元為其計算標準。且其應計算之家庭
    人口數為3 人，可處分資產在500,000 元以下。此為法扶無
    資力認定標準第3 條第1 項第1 、2 款所明定。抗告人係與
    其子張台生實際同住，非單身戶，應計算之家庭人口數為2
    人，此經抗告人自承在卷（見抗告狀第2 頁），且其於申請
    法律扶助時亦同此陳述（見原審補字卷第8 頁）。故依上開
    規定，抗告人有無資力，應以其全家每月可處分收入未超過
    22,000元，且可處分資產在500,000 元以下，為審認標準。
  (二)抗告人於98年度有自安麗日用品股份有限公司（下稱安麗公
    司）獲取之其他收入1,344 元、台銀屏東分行利息收入33,2
    58元、中華郵政股份有限公司屏東永安郵局金給予4,000
    元，合計38,602元，名下無任何財產，以上各情有稅務電子
    閘門財產所得調件明細表在卷可按（原審卷第9頁 ）。又抗
    告人於申請法律扶助時，陳稱其從事安麗公司日用品販售及
    賣甘蔗汁，每月收入2,500 元、9,000 元，合計11,500元（
    見原審補字卷第16頁）。再者，抗告人之子張台生於98年度
    有薪資收入184,624 元，其名下有系爭房地各1 筆，價值合
    計為660,048 元，此亦有財政部台灣省南區國稅局98年度綜
    合所得稅各所得資料清單、全國財產稅總歸戶財產查詢清單
    及稅務電子閘門財產所得調件明細表在卷可稽（原審補字卷
    第11、12頁及本院查詢資料）。由是，以抗告人及其子張台
    生每月可處分之收入合計為26,885元（即11,500+184,624/1
    2=26,885，元以下四捨五入），超逾每月22,000元之標準；
    而張台生名下之系爭房地價值合計為660,048 元，亦逾可處
    分資產在500,000 元下之標準。是徵諸上開無資力認定標準
    ，自難認抗告人係屬無資力。
  (三)至抗告人雖辯稱：張台生因受傷，於99年並無打工收入云云
    ，惟其就此並未舉證以資釋明，自無足採。抗告人又稱：系
    爭房地係伊及張台生現同住之處所等語。而抗告人與張台生
    實際同住乙節，雖據其於申請法律助及於抗告狀內自承，惟
    依其申請法律扶助時所提出之戶籍謄本，其戶籍係設在屏東
    縣屏東市光武巷67號，張台生之戶籍則與抗告人前妻潘蕙梅
    同設在屏東縣內埔鄉○○村○○路702 巷68號（見原審補字
    卷第13-14 頁），則抗告人與張台生是否同住在門牌號碼為
    「屏東縣屏東市○○街133-2 號」之系爭房地內，實有所疑
    問。況且，即使抗告人與張台生同住在該址，依法扶無資力
    認定標準第5 條第2 項規定，系爭房地不計入計算可處分資
    產，然依上開無資力認定標準，需申請人同時具備全家每月
    可處分收入未逾22,000元、全家可處分資產在500,000 元以
    下之該兩要件，始得認達於無資力之程度，以抗告人與張台
    生每月可處分之收入超逾22,000元，已不符其中一項要件，
    則抗告人全家可處分資產在500,000 元以下，亦不影響於其
    非無資力之認定。復以，抗告人辯稱伊於台銀屏東分行帳戶
    之優惠存款186,000 元本息業已抵銷伊積欠該行之本息及由
    該行依法院執行命令支付相對人完畢等情，固有與其陳述相
    符之台銀屏東分行98年12月14日屏東營字第09800062391 號
    函在卷可稽（原審補字卷第49頁），惟本院並未就該優惠存
    款之利息計入其全家每月可處分之收入，亦未將該優惠存款
    計入其全家可處分之資產，是其本節所辯並無從採為有利於
    其之判斷。
  (四)據上，抗告人全家每月可處分收入超逾22,000元、全家可處
    分資產亦非在500,000 元以下，而不符法律扶助法所定無資
    力之認定標準。
四、從而，原審駁回抗告人訴訟救助之聲請，核無違誤，抗告人
    猶執陳詞指摘原裁定不當，求為廢棄，洵屬無理由，應予駁
    回。
五、爰依民事訴訟法第495 條之1 、第449 條第1 項、第95條、
    第78條，裁定如主文。
中    華    民    國    99    年    12    月    31    日
                            民事第三庭
                                審判長法官  張國彬
                                法      官  吳登輝
                                法      官  甯  馨
以上正本證明與原本無異。
本件不得再抗告。
中    華    民    國    99    年    12    月    31    日
                                書  記  官  施耀程

司法院資訊處製作；財團法人民間司法改革基金會備份。
